臺灣高等法院臺中分院刑事判決　　　　　　　　　八十七年度上訴字第一一八號
　　上　訴　人
　　即　被　告　戊○○
　　指定辯護人　本院公設辯護人　丁○○
　　上　訴　人
　　即　被　告　丙○○
　　指定辯護人　本院公設辯護人　丁○○
右上訴人等因違反肅清煙毒條例等案件，不服臺灣臺中地方法院八十七年度訴字第五
三七號中華民國八十七年四月一日第一審判決（起訴案號：臺灣臺中地方法院檢察署
八十七年度偵字第三一○三號，移送本院併辦案號：同署八十七年度偵字第一九六六
三號、八十七年度偵字第一一二一四號、八十八年度偵字第一五三○一號、九十年度
毒偵字第五○七四號），提起上訴，本院判決如左：
    主      文
原判決關於戊○○、丙○○部分，均撤銷。
戊○○連續施用第一級毒品，免刑。海洛因壹包（重約○．七公克）、海洛因壹包（
重約○．三公克）、海洛因捌小包、及摻有海洛因之煙蒂肆支，均沒收並銷燬之。
丙○○連續施用第一、二級毒品，均免刑。海洛因壹包（重約○．七公克）、海洛因
壹包（重約○．三公克），海洛因捌小包、摻有海洛因煙蒂肆支、安非他命壹小包（
重約一．五公克）、海洛因二包（淨重六．九四公克，包裝重一．一九公克）、安非
他命一包（淨重七．九三公克，包裝重一．三四公克）、內有海洛因殘渣之塑膠吸管
一支、海洛因一包（含袋重二．一公克）、海洛因三包（含袋重六．九公克）、安非
他命二大包（含袋重七十一公克）、海洛因一包（毛重○．○四公克，包裝重○．二
五公克）均沒收並銷燬之；分裝袋壹包、杓子壹支、塑膠分裝袋壹包、注射針筒陸支
均沒收。
    事      實
一、丙○○曾於民國（下同）八十三年間，因施用毒品案，被台灣高等法院台南分院
    判處有期徒刑三年二月確定，又於八十四年間，因違反麻醉藥品管理條例案件與
    違反藥事法轉讓禁藥案件，被台灣雲林地方法院依序判處有期徒刑四月、及五月
    ，並定其應執行之刑為有期徒刑七月確定。丙○○因犯上開案件被判處之有期徒
    刑，係於八十四年一月十三日入監接續執行，於八十五年八月二十日假釋出監並
    交付保護管束，應至八十七年九月十六日才縮刑假釋期滿。
二、丙○○與乙○○（本案另外審理）係朋友，丙○○並與戊○○在台中市○○區○○路四段六七二號二十樓之二十三室同居，詎戊○○竟基於施用第一級毒品海洛
    因之概括犯意，自八十六年十二月間某日起，至八十七年二月七日止，在上址連
    續多次施用第一級毒品海洛因。嗣於八十七年二月八日清晨五時四十五分許，在
    台中市○○路○段一八三號前，經警查獲戊○○，扣得戊○○與丙○○所有之海
    洛因一小包重約０．七公克，並在戊○○所駕駛之車牌號碼為ＮＭ─９２１７號
    自用小客車內查得戊○○與丙○○所有之海洛因一小包重約０．三公克，嗣於當
    日上午九時三十分許，至戊○○之上開住處查得丙○○、乙○○，並當場扣得海
    洛因八小包、安非他命一小包重約一．五公克（此為丙○○所有）、摻有海洛因
    之煙蒂四支、及丙○○所有之分裝袋一包、杓子一支等物（戊○○所涉吸食安非
    他命犯行部分，另由公訴人移由臺灣雲林地方法院併案審理）。
三、丙○○於前開假釋期間，仍不知悔改，亦基於施用第一級毒品海洛及施用第二級
  毒品安非他命之概括犯意，先於八十六年十一月間某日起起，至八十七年二月七
    日止，亦在其與戊○○同居之台中市○○區○○路四段六七二號二十樓之二十三
    室，連續多次非法施用第一級毒品海洛及施用第二級毒品安非他命。嗣因戊○○
    於八十七年二月八日清晨五時四十五分許，在台中市○○路○段一八三號前，被
    警查獲，並扣得戊○○與丙○○所有之海洛因一小包重約０．七公克，並在戊○○所駕駛之車牌號碼為ＮＭ─９２１７號自用小客車內查得戊○○與丙○○所有
    之海洛因一小包重約０．三公克，嗣再於當日上午九時三十分許，至戊○○之上
    開住處查得丙○○、乙○○，並當場扣得海洛因八小包、安非他命一小包重約一
    ．五公克（此為丙○○所有）、摻有海洛因煙蒂四支、及丙○○所有之分裝袋一
    包、杓子一支等物，才查獲丙○○所犯上情。距丙○○在本案審理期間，猶不知
    悔改，再延承上開非法施用第一級毒品海洛及施用第二級毒品安非他命之概括犯
    意，再多次非法施用第一級毒品海洛及第二級毒品安非他命，並先於八十七年三
    月三日下午四時十分許，在雲林縣虎尾鎮○○路三八六號三樓二室被警查獲，並
    扣得海洛因二包（淨重六．九四公克，包裝重一．一九公克）、安非他命一包（
    淨重七．九三公克，包裝重一．三四公克）、及內有海洛因殘渣之塑膠吸管一支
    ；繼於八十七年六月一日晚上十時許，又在台中市○○路○段一七六號被警查獲
    ，並扣得海洛因一包（含袋重二．一公克），嗣又在其停放在台中市○○路與健
    行路口之小客車上，再查獲海洛因三包（含袋重六．九公克）、安非他命二大包
    （含袋重七十一公克）、及其供施用上開毒品犯罪使用塑膠分裝袋一包；再於八
    十八年一月八日到台灣雲林地方法院檢察署觀護人室報到採尿後，送驗有施用嗎
    啡反應；最後再於九十年五月十五日下午三時五十分許，又在台北縣三峽鎮○○
    路二一九巷十七弄一號四樓被警查獲，並扣得海洛因一包（毛重○．○四公克，
    包裝重○．二五公克）、及其所有供施用海洛因之注射針筒六支。
四、戊○○部分，案經台中市警察局第五分局移送台灣台中地方法院檢察署檢察官偵
    查起訴，經本院於八十七年五月二十八日裁定將其移送觀察勒戒，惟戊○○逃亡
    ，嗣經本院通緝，於八十九年五月十五日被警緝獲，惟因其非法施用第二級毒品
    另犯毒品危害妨制條例案件，被移送台灣雲林地方法院檢察署偵辦，並被移送台
    灣雲林看守所附設勒戒處所執行觀察、勒戒，經本院向台灣雲林看守所函查執行
    觀察勒戒之結果，據台灣雲林看守所於八十九年六月二十一日以該所雲所境衛字
    第一一九五號函，並撿附證明書覆稱：戊○○有繼續施用毒品傾向等語，本院乃
    於八十九年七月二十六日，依據毒品危害防治條例第二十條第二項、第三十五條
    第三款前段規定，裁定戊○○令入戒治處所施以強制戒治一年，已於九十年十一
    月十七日執行強制戒治完畢。
五、丙○○部分，案經台中市警察局第五分局移送台灣台中地方法院檢察署檢察官偵
    查起訴，及由（一）雲林縣警察局台西分局報由台灣雲林地方法院檢察署檢察官
    移由台灣台中地方法院檢察署檢察官移請本院併案審理（即台灣台中地方法院檢
    察署八十七年度偵字第一九六六三號），（二）台中縣警察局報由台灣台中地方
    法院檢察署檢察官移請本院併案審理（即台灣台中地方法院檢察署八十七年度偵
    字第一一二一四號），（三）台灣台中地方法院檢察署檢察官移請本院併案審理
    （即台灣台中地方法院檢察署八十八年度偵字第一五三○一號），（四）台北縣
    警察局三峽分局報由台灣板橋地方法院檢察署檢察官移由台灣台中地方法院檢察
    署檢察官移請本院併案審理（即台灣台中地方法院檢察署九十年度毒偵字第五○
    七四號）。丙○○經本院於八十七年五月二十八日裁定將其移送觀察勒戒，惟因
    其有繼續施用毒品傾向，經本院於八十七年六月二十九日裁定令入戒治處所施以
    強制戒治一年，後於八十七年十月二十一日裁定停止戒治，所餘戒治期間付保護
    管束，但因丙○○於八十八年一月八日到台灣雲林地方法院檢察署觀護人室報到
    採尿後，送驗有施用嗎啡反應，違反保護管束情節重大，本院乃於八十八年十一
    月二十六日裁定撤銷停止戒治，令入戒治處所施以強制戒治，並於九十一年一月
    十一日戒治期滿。
    理      由
一、訊據本案上訴人即被告戊○○（以下簡稱為被告戊○○）對其前開犯行，已於偵
    、審中，及於本院審理時，均坦承不諱，並有海洛因一包（重約○．七公克）、
    海洛因一包（重約○．三公克）、海洛因八小包、及摻有海洛因之煙蒂四支扣案
    可資佐證。事證明確，被告戊○○上開犯行堪以認定。又就本案本案上訴人即被
    告丙○○（以下簡稱為被告丙○○）對於本案其被起訴之犯行，亦已於偵、審中
    ，及於本院審理時，均坦白承認，並有扣案之海洛因一包（重約○．七公克）、
    海洛因一包（重約○．三公克）、海洛因八小包、摻有海洛因煙蒂四支、及安非
    他命一包（重約一．五公克）、分裝袋一包、杓子一支等物扣案可資佐證。事證
    明確，被告丙○○此部分之犯行亦堪認定。又被告丙○○前開被移送併辦之犯行
    ，亦據其於警訊或偵查中坦白承認，並均經採尿證實確有施用前開毒品之反應，
    有尿液檢驗成績書附卷可稽，復有前開扣押物與毒品鑑定通知書在卷足佐，被告
    丙○○於本院審理時，亦大致坦認上開犯行，其否認在八十七年三月三日下午四
    時十分許，於雲林縣虎尾鎮○○路三八六號三樓二室被警查獲施用毒品，核屬卸
    責之詞，不足採信。事證明確，被告丙○○之前開犯行亦堪認定。
二、被告戊○○行為後，毒品危害防制條例已於八十七年五月二十日公布施行，自同
    月二十一日起生效。以之與行為時之舊法肅清煙毒條例相互比較結果，以裁判時
    之新法即毒品危害防制條例之規定有利於被告，依刑法第二條第一項前段之規定
    ，自應適用該新法。是核被告戊○○所為，係犯毒品危害防制條例第十條第一項
    之施用第一級毒品罪。其施用前後持有第一級毒品之低度行為，已被施用第一級
    毒品之高度行為所吸收，不另論罪。又被告戊○○前後多次施用第一級毒品之行
    為，其犯罪時間緊接，犯罪構成要件相同，顯係基於概括之犯意反覆而為，應依
    連續犯規定論以一罪。又被告戊○○經本院於八十七年五月二十八日裁定將其移
    送觀察勒戒後，因戊○○逃亡，經本院通緝，於八十九年五月十五日才被警緝獲
    ，惟因其非法施用第二級毒品另犯毒品危害妨制條例案件，被移送台灣雲林地方
    法院檢察署偵辦，並被移送台灣雲林看守所附設勒戒處所執行觀察、勒戒，經本
    院向台灣雲林看守所函查執行觀察勒戒之結果，據台灣雲林看守所於八十九年六
    月二十一日以該所雲所境衛字第一一九五號函，並撿附證明書覆稱：戊○○有繼
    續施用毒品傾向等語，本院乃於八十九年七月二十六日，依據毒品危害防治條例
    第二十條第二項、第三十五條第三款前段規定，裁定戊○○令入戒治處所施以強
    制戒治一年，已於九十年十一月十七日執行強制戒治完畢，上情有本院上開裁定
    、台灣雲林看守所覆函、及本院被告戊○○全國前案紀錄表等資料在卷可稽。被
    告戊○○依法即應為免刑之判決。原審予以論罪科刑，固非無見，惟原審未及依
    修正後之毒品危害防治條例之規定為免刑之判決容有可議。被告戊○○上訴，就
    上開論罪部分指謫原審判決不當，為有理由，應由本院將原判決此部分撤銷改判
    ，而為被告戊○○施用第一級毒品犯行免刑之判決。
三、另就本案被告丙○○部分，核其所為，係犯毒品危害防制條例第十條第一項、第
    二項之施用第一級毒品罪及施用第二級毒品罪。其施用前後持有第一級、第二級
    毒品之低度行為，已被施用第一級、第二級毒品之高度行為所吸收，均不另論罪
    。又被告丙○○前後多次施用第一、二級毒品之行為，其各自之犯罪時間緊接，
    各自之犯罪構成要件相同，顯均係基於概括之犯意反覆而為，皆應依刑法第五十
    六條連續犯之規定，各論以一罪。其所犯上開二罪，犯意各別，行為互異，應分
    論併罰。因被告丙○○上開所犯，有連續犯之裁判上一罪關係，故未請起訴經移
    送併辦部分，亦為起訴效力所及，本院亦應併予審判。又本案被告丙○○經本院
    於八十七年五月二十八日裁定將其移送觀察勒戒，惟因其有繼續施用毒品傾向，
    經本院於八十七年六月二十九日裁定令入戒治處所施以強制戒治一年，後於八十
    七年十月二十一日裁定停止戒治，所餘戒治期間付保護管束，但因丙○○於八十
    八年一月八日到台灣雲林地方法院檢察署觀護人室報到採尿後，送驗有施用嗎啡
反應，違反保護管束情節重大，本院乃於八十八年十一月二十六日裁定撤銷停止
    戒治，令入戒治處所施以強制戒治，並於九十一年一月十一日戒治期滿，上情亦
    有本院前開裁定書、及台灣台中女子戒治所受戒治人出所通知書附卷可稽，所犯
    二罪均應依法為免刑之判決。原審予以論罪科刑，固非無見，惟原審判決未及就
    併案部分併予審判，因而未及依修正後之毒品危害防治條例之規定為免刑之判決
    容有可議。被告丙○○上訴，就上開論罪部分指謫原審判決不當，為有理由，應
    由本院將原判決關於被告丙○○部分，亦予撤銷改判，而為被告丙○○施用第一
    級、第二級毒品犯行均為免刑之判決。
四、本案經警於八十七年二月八日所查獲屬被告戊○○、丙○○所有之海洛因一包（
    重約○．七公克）、海洛因一包（重約○．三公克）、海洛因八小包、摻有海洛
    因之煙蒂四支，均應依照毒品危害防治條例第十九條第一項前段之規定，予以沒
    收並銷燬。另被告丙○○所有之安非他命一小包（重約一．五公克），亦應依照
    毒品危害防治條例第十九條第一項前段之規定，予以沒收並銷燬。至於被告丙○○所有被查扣之分裝袋一包、杓子一支，係其所有供犯罪所用之物，應依刑法第
    三十八條第一項第二款之規定，予以宣告沒收。另就被告丙○○被移送併辦部分
    ，經警查扣之海洛因二包（淨重六．九四公克，包裝重一．一九公克）、安非他
    命一包（淨重七．九三公克，包裝重一．三四公克）、內有海洛因殘渣之塑膠吸
    管一支、海洛因一包（含袋重二．一公克）、海洛因三包（含袋重六．九公克）
    、安非他命二大包（含袋重七十一公克）、海洛因一包（毛重○．○四公克，包
    裝重○．二五公克），亦應依照毒品危害防治條例第十九條第一項前段之規定，
    予以宣告沒收並銷燬。另塑膠分裝袋一包、注射針筒六支，均係被告丙○○所有
    供犯罪所用之物，亦應依刑法第三十八條第一項第二款之規定，予以宣告沒收。
五、本案被告乙○○部分，另為審結，併此敘明。
六、據上論斷，應依刑事訴訟法第三百六十九條第一項前段、第三百六十四條、第二
    百九十九條第一項但書、毒品危害防治條例第十條第一項、第二項、第二十三條
    第一項、第三十五條第三款、第十九條第一項前段、刑法第十一條前段、第二條
    第一項前段、第五十六條、第三十八條第一項第二款判決如主文。
本案經檢察官甲○○到庭執行職務。
中      華      民      國　    九十一     年     三      月    十三　　日
                                臺灣高等法院臺中分院刑事第三庭
                                      審判長法  官　陳　朱  貴
                                            法　官  胡　忠　文
                                            法　官　廖　柏　基
右正本證明與原本無異。
如不服本判決應於收受送達後十日內向本院提出上訴書狀，其未敘述上訴之理由者並
得於提起上訴後十日內向本院補提理由書（均須按他造當事人之人數附繕本）。
                                            書記官　詹  錫　朋
中      華      民      國　    九十一     年     三      月    十四　　日
附錄：本案論罪科刑法條全文
毒品危害防制條例第十條第一項：施用第一級毒品者，處六月以上五年以下有期徒刑。
毒品危害防制條例第十條第二項：施用第二級毒品者，處三年以下有期徒刑。
                                                                        Ｒ
